【裁判字號】    92,交上訴,204
【裁判日期】    921118
【裁判案由】    公共危險等
【裁判全文】
臺灣高等法院刑事判決                          九十二年度交上訴字第二０四號
    上  訴  人  台灣桃園地方法院檢察署檢察官
    被      告  甲○○
    選任辯護人  廖威淵  律師
右上訴人因被告公共危險等案件，不服臺灣桃園地方法院九十一年度交訴字第五０號
，中華民國九十二年六月三十日第一審判決（起訴案號：臺灣桃園地方法院檢察署九
十一年度偵字第三三七一號），提起上訴，本院判決如左：
    主  文
原判決撤銷。
甲○○因過失致人於死，處有期徒刑參月，如易科罰金以參佰元折算壹日，又駕駛動
力交通工具肇事，致人死亡而逃逸，處有期徒刑陸月，如易科罰金以參佰元折算壹日
，應執行有期徒刑捌月，如易科罰金以參佰元折算壹日。
    事  實
一、緣張進興（已死亡）係桃園縣觀音工業區俊紡實業有限公司員工，於民國九十一
    年一月十七日下午二十時許下班後，騎乘車號ＨＷＨ─九九二號重機車，由桃園
    縣觀音鄉往中壢市方向行駛，於同日二十時十分許，途經桃園縣觀音鄉○○路○
    段一四四六號前，因細故擦撞行人乙○○，重心不穩之際；適甲○○駕駛車號五
    Ｆ─三八八六號自小客車，由後同方向行駛而來，甲○○應注意車前狀況及兩車
    併行之間隔，並隨時採取必要之安全措施，而依當時路面無障礙物等情狀，並無
    不能注意之情事，竟疏未注意車前狀況並隨時採取必要之安全措施，致撞及張進
    興，造成張進興氣血胸、胸部鈍挫傷，甲○○見撞及張進興後下車查看，竟為脫
    免刑責，另基於肇事逃逸之犯意，未報警處理，即逕行駕駛前開自用小客車逃逸
    離去，張進興經送醫急救，延至九十一年一月十八日凌晨零時二十八分不治死亡
    。
二、案經桃園縣警察局大園分局報告及臺灣桃園地方法院檢察署檢察官相驗後簽分偵
    查起訴。
    理  由
一、訊據被告甲○○坦承其駕車行經前揭時、地，惟否認有撞到被害人張進興，辯稱
    證人講的都是無中生有，我是無辜的云云，然查人證人即住在現場附近之黃寶蓮
    於警訊時證稱看到有一深色轎車輾過一黑影，我當時以為被撞的是小狗，因為我
    站在馬路對面，看到一部車發出卡啦；卡啦的雜音，當時車子就停下來，車上的
    駕駛是一名女子，他下車查看之後，又匆匆上車開走離開現場，於是我就打一一
    九報警處理（見相卷第七頁）；於檢察官偵查時證稱「九十一年一月十七日晚上
    八點許，在觀音鄉○○路○段四四六號前，我目擊車禍，我看見一輛深色的轎車
    撞到張進興，張進興倒地，我看見肇事者是一個女子，張進興趴著，機車就在他
    身旁，深色轎車有遺留物品在現場，車號大概是五Ｆ─三八八六號（見相卷第十
    一頁背面至第十二頁），於原審亦稱被告之車係其所看到之車（見原審卷第三十
    一頁），被告於警訊、偵查中亦承認有於前揭時地經過該路段，知道其車輛有輾
    過東西，至於是什麼東西，不知道，我當時不敢立即下車，後來於五十至一百公
    尺處，我才下車查看，發現其車輛保險桿有缺口，其前右邊之保險桿斷一小截，
    霧燈也壞掉，水箱有漏水，我不敢回頭去看到底輾過什麼東西，因為我怕別人說
    我是肇禍者，所以我就繼續開車往中壢方向行駛，遺留現場之保險桿碎片，會同
    警方比對符合，保險桿碎片是我的等（見九十一年度偵字三三七一號第四頁至第
    五頁、九十一年度相字第一四九號卷第二十三頁），證人蔡憲記於警訊時亦稱我
    下車查看時，路人說有一部小客車五Ｆ─三八八六號車撞到我朋友張進興，當時
    那位肇事者還下車查看，路人說肇事者是一名女性，她停車查看一下就逃逸等（
    見九十一年度相字第一四九號卷第六頁背面），證人即承辦之警員簡銘嘗證稱被
    害人當時是俯臥著，但胸部衣服有輪胎輾過的痕跡，現場證人黃寶蓮、蔡憲記有
    指認車牌為三Ｆ─三八八六號或五Ｆ─三八八六號為被告之車牌（見原審卷第三
    十頁），證人即本件之鑑識人員劉邦建證稱當時派出所有於現場找到碎片，後來
    經比對，的確係與被告車子破損的地方相符，有照片為證，安全帽擦痕很明顯是
    與地面摩擦的痕跡，並沒有任何被車子撞擊的痕跡（見原審卷第四十九頁至第五
    十頁），證人即修車廠之人廖經展亦證稱被告之車右邊保險桿壞掉，係撞到壞掉
    ，該車右前方一體成型保險桿破裂，連帶霧燈、內龜擋泥板也都不見了（見九十
    一年度偵字三三七一號第三六頁、見原審卷第四十九頁），證人即本件之檢驗員
    孫孝賢亦證稱本件被害人之傷勢符合遭汽車輾過之情形（見原審卷第八十九頁背
    面），且從相片所示，被告車子遺留現場之保險桿碎片與被告當時所駕駛之車子
    破損的地方相符，而被告之車子於現場掉落有小客車碎片散落物，其掉落之保險
    桿亦有凹痕，該凹痕亦非安全帽可造成，顯然被告之車於前揭時地，當時有發生
    碰撞之情形，雖被告稱不知碰撞何物，或稱可能係安全帽彈到其車子等，均不足
    採，從上證人黃寶蓮、蔡憲記所述，足見肇事者係女性，且所述之車號車子又與
    被告當時所駕駛之車子相符、被告確有經過前揭路段，遺留現場之保險桿碎片，
    又係被告之車子所遺留，證人簡銘嘗、劉邦建、廖經展所證之遺留現場之保險桿
    碎片與被告當時所駕駛之車子破損的地方相符，證人孫孝賢證稱本件被害人之傷
    勢符合遭汽車輾過之情形，被告亦自承有輾過東西，卷附之相片被害人之衣服亦
    有車輪輾過之痕跡，且被告於原審承認換過右前輪（見原審卷第五十一頁），自
    無從比對上開之服之輪痕，足見被告係本件之肇事者，雖證人黃寶蓮、蔡憲記所
    述之細微末節有不清楚之地方，但其二人所述之前揭證詞與事實相合，尚非不可
    採信，復有道路交通事故調查報告表乙份、照片在卷可稽；被害人張進興因本件
    車禍死亡，亦經檢察官督同檢驗員到場相驗屬實，製有勘驗筆錄、驗斷書、相驗
    屍體證明書附卷足憑，另按按汽車行駛時，駕駛人應注意車前狀況及兩車併行之
    間隔，並隨時採取必要之安全措施，道路交通安全規則第九十四條第三項定有明
    文；被告身為駕駛人自應注意上開之規定，以避免危險之發生，而依卷附道路交
    通事故調查報告表所載，肇事當時並無其他不能注意之情事，竟疏未注意車前狀
    況，採取必要之安全措施，致撞及張進興，造成張進興氣血胸、胸部鈍挫傷，經
    本件車禍死亡，被告之過失行為與被害人死亡間，有相當因果關係，被告明知發
    生本件車禍，輾壓到人，竟未留在現場，報警處理，顯然有逃事逃逸之情事，被
    告前揭所辯，無非事後卸責之詞，不足採信，本件事證明確，其犯行洵堪認定。
二、核被告甲○○之所為，係犯刑法第二百七十六條第一項之過失致人於死罪、第一
    百八十五條之四之肇事逃逸罪。被告所犯上開二罪間，犯意各別，罪名互異，應
    予分論併罰之。
三、原審遽採被告之所辯，而為其無罪之諭知，尚有未洽，檢察官就此提起上訴，指
    摘原判決不當，為有理由，應由本院將原判決撤銷改判，爰審酌被告之過失情節
    、所致之危害、被告未與被害人家屬和解，被告犯罪後之態度等等一切情狀，分
    別量處如主文所示之刑，並諭知易科罰金之折算標準及定其應執行之刑。
據上論斷，應依刑事訴訟法第三百六十九條第一項前段、第三百六十四條、第二百九
十九條第一項前段，刑法第二百七十六條第一項、第一百八十五條之四、第四十一條
第一項、第二項、第五十一條第五款，罰金罰鍰提高標準條例第一條前段、第二條判
決如主文。
本案經檢察官陳文禮到庭執行職務。
中      華      民      國    九十二    年    十一    月      十八    日
                          臺灣高等法院交通法庭
                              審判長法  官  陳  正  雄
                                    法  官  劉  壽  嵩
                                    法  官  許  宗  和
右正本證明與原本無異。
肇事逃逸部分如不服本判決，應於收受送達後十日內向本院提出上訴書狀，其未敘述
上訴之理由者並得於提起上訴後十日內向本院補提理由書（均須按他造當事人之人數
附繕本）。
                                    書記官  廖  艷  莉
中      華      民      國    九十二    年    十一    月      二十四  日
附錄：本案論罪科刑法條全文
中華民國刑法第二百七十六條
因過失致人於死者，處二年以下有期徒刑、拘役或二千元以下罰金。
從事業務之人，因業務上之過失犯前項之罪者，處五年以下有期徒刑或拘
役，得併科三千元以下罰金。
中華民國刑法第一百八十五條之四
駕駛動力交通工具肇事，致人死傷而逃逸者，處六月以上五年以下有期徒
刑。


司法院資訊處製作；財團法人民間司法改革基金會備份。
